ACORDAO-COMPLETO-2481581

ACÓRDÃO 1103/2021 ATA 16/2021 - PLENÁRIO

VISTOS, relatados e discutidos estes autos de representação formulada pela empresa MC2 Tecnologia da Informação Ltda. a respeito de possíveis irregularidades ocorridas no Pregão Eletrônico 29/2021 com registro de preços, promovido pelo Corpo de Bombeiros Militar do Distrito Federal (CBMDF) , cujo objeto é  "Registro de Preços para eventual aquisição de soluções para rede de computadores (switch de acesso 24 portas, switch de acesso 48 portas, switch 48 portas, switch SAN 24 portas, transceiver, roteador, etc) " (peça 2, p. 1) para a instituição organizadora, para o Exército Brasileiro (Base de Administração do Comando Militar do Planalto - Brasília/DF) e para a Marinha do Brasil (Escola Naval - Rio de Janeiro/RJ) .
ACORDAM os Ministros do Tribunal de Contas da União, reunidos em sessão de Plenário, ante as razões expostas pelo Relator e com fundamento no art. 276, § 1º, do Regimento Interno do TCU, em:
9.1. referendar a medida cautelar adotada em 11/5/2021, por meio do despacho à peça 20 destes autos, transcrito no relatório que precede este acórdão, bem como as medidas acessórias constantes do mencionado despacho;
9.2. encaminhar cópia desta deliberação e das peças 1, 17 e 20 ao Corpo de Bombeiros Militar do Distrito Federal e à empresa vencedora do pregão eletrônico para registro de preços 29/2021 (Teltec Solutions Ltda.) , a fim de subsidiar as informações a serem prestadas.

Referendo de medida cautelar em processo de representação acerca de possíveis irregularidades ocorridas em pregão eletrônico cujo objeto é o registro de preços para eventual aquisição de soluções para rede de computadores.

Corpo de Bombeiros Militar do Distrito Federal (CBMDF).

3. Interessado/Responsáveis:
3.1: Interessado: Tribunal de Contas da União.
3.2. Responsáveis: não há.

13.1. Ministros presentes: Ana Arraes (Presidente), Walton Alencar Rodrigues, Benjamin Zymler, Augusto Nardes (Relator), Aroldo Cedraz, Raimundo Carreiro, Vital do Rêgo e Jorge Oliveira.
13.2. Ministro-Substituto convocado: Augusto Sherman Cavalcanti.
13.3. Ministros-Substitutos presentes: Marcos Bemquerer Costa, André Luís de Carvalho e Weder de Oliveira.

ACORDAO-COMPLETO-2491258

Acórdão de Relação 1957/2021 - Plenário

Acórdão de Relação

AUGUSTO NARDES

Adoto como relatório o despacho que fundamentou a concessão da medida cautelar ora em apreciação (peça 14) :
"Trata-se de representação com pedido de medida cautelar formulada pela empresa MC2 Tecnologia da Informação Ltda. a respeito de possíveis irregularidades ocorridas no Pregão Eletrônico 29/2021 com registro de preços, promovido pelo Corpo de Bombeiros Militar do Distrito Federal (CBMDF) , cujo objeto é  'Registro de Preços para eventual aquisição de soluções para rede de computadores (switch de acesso 24 portas, switch de acesso 48 portas, switch 48 portas, switch SAN 24 portas, transceiver, roteador, etc) ' (peça 2, p. 1) para a instituição organizadora, para o Exército Brasileiro (Base de Administração do Comando Militar do Planalto - Brasília/DF) e para a Marinha do Brasil (Escola Naval - Rio de Janeiro/RJ) . O valor estimado no edital era de R$ 6.196.165,81
2.	Em suma, foi alegado pela representante que ela foi desclassificada incorretamente do certame devido à restrição à competitividade no Edital em razão das seguintes impropriedades:
'7.1. A respeito do item 1:
7.1.1. deve possuir fonte de alimentação de no mínimo 370W e permitir a adição de fonte redundante interna;
7.2. A respeito dos itens 1 e 2:
7.2.1. compatível com protocolo 802.1X, Autenticação MAC, AAA, TACACS+, RADIUS e RPVST+;
7.2.2. deve implementar IEEE 802.3az para as portas 10/100/1000;
7.2.3. deve implementar PVST+ e RPVST+.4.	A representante requer a suspensão da licitação, a correção do edital, com realização de nova licitação e vistas ao Ministério Público de Contas.'
3.	Estou de acordo com a análise da Secretaria de Fiscalização de Tecnologia da Informação deste Tribunal (Sefti) à peça 17, que teve a anuência de seu corpo diretivo (peças 18 e 19) , conforme considerações a seguir.	
4.	Após análise de cada um dos requisitos do Edital questionados pela representante em conjunto com os documentos apresentados por essa empresa na fase de classificação do certame (peça 17) , conclui-se que tal documentação pode atender aos requisitos do edital. No entanto, é necessária a oitiva do CBMDF com vistas ao esclarecimento de alguns questionamentos da unidade técnica antes do pronunciamento de mérito.
5.	Além disso, estão presentes os requisitos para adoção da medida cautelar, do fumus boni iuris e do periculum in mora.
6.	O primeiro requisito em decorrência de 'Os itens do edital apontados pelo licitante como considerados não atendidos pela empresa MC2, de acordo com a análise realizada nesta instrução, ou constam da documentação fornecida pela empresa, ou são passíveis de interconexão com aqueles implementados pelos equipamentos oferecidos pela representante'.
7.	Já o periculum in mora decorre do fato de o certame já ter sido homologado e adjudicado, em 15/4/2021, por um preço superior ao oferecido pela representante (diferença de R$ 289.202,00) e que 'caso os indícios aqui apontados venham a se mostrar verídicos e o contrato seja assinado, existe a possibilidade de prejuízo ao CBMDF, ao Exército Brasileiro e à Marinha do Brasil e/ou ao interesse público'.
8.	Dessa forma, em conformidade com o entendimento da Secretaria de Fiscalização de Tecnologia da Informação deste Tribunal (Sefti) , adoto a proposta de encaminhamento constante da peça 17, conforme abaixo:
'32.1. conhecer da presente representação, satisfeitos os requisitos de admissibilidade previstos nos arts. 235 e 237, inciso VII, do Regimento Interno do TCU c/c o §1º do art. 113 da Lei 8.666/1993 e no art. 103, § 1º, da Resolução - TCU 259/2014;
32.2. com fundamento no art. 4º, inciso II, da Resolução-TCU 315/2020 c/c o art. 276, caput, do Regimento Interno/TCU, determinar ao Corpo de Bombeiros Militar do Distrito Federal, em razão do pedido formulado pela representante e em função da análise inicial efetuada pela unidade técnica deste TCU, que suspenda o andamento do Pregão Eletrônico 29/2021, bem como de todos os atos dele decorrentes, até que o Tribunal decida a respeito do mérito da questão suscitada;
32.3 realizar, nos termos do art. 276, § 3º, do Regimento Interno do TCU, oitiva do Corpo de Bombeiros Militar do Distrito Federal, para que, no prazo de até quinze dias, manifeste-se sobre os fatos apontados na representação formulada pela representante, especialmente em relação aos subitens a seguir, alertando-o quanto à possibilidade de o Tribunal poder vir a anular o Pregão 29/2021 e os atos dele decorrentes, caso não seja apresentada manifestação ou esta não seja acolhida:
32.3.1. razões para ter considerado como não atendido o requisito 'deve possuir fonte de alimentação de no mínimo 370W e permitir a adição de fonte redundante interna', constante do item 1 do Termo de Referência do Pregão 29/2021, apesar de a documentação apresentada pela empresa representante informar que a solução possui '1 +1 power backup' e fonte de alimentação '1000W PoE AC pluggable';
32.3.2. razões para ter considerado como não atendido o requisito 'compatível com protocolo 802.1X, Autenticação MAC, AAA, TACACS+, RADIUS e RPVST+', constante dos itens 1 e 2 do Termo de Referência do Pregão 29/2021, apesar de haver menção ao draft do protocolo na documentação apresentada pela empresa representante, além de informar qual versão do protocolo TACACS+ pretendida e qual a atendida pelo equipamento apresentado pela representante;
32.3.3. razões para ter considerado como não atendido o requisito 'deve implementar IEEE 802.3az para as portas 10/100/1000', constante dos itens 1 e 2 do Termo de Referência do Pregão 29/2021, apesar de haver menção à sua implementação na documentação apresentada pela representante; e
	32.3.4. razões pela necessidade de implementação especificamente dos protocolos PVST+ e RPVST+, relacionados ao requisito 'deve implementar PVST+ e RPVST+', constante dos itens 1 e 2 do Termo de Referência do Pregão 29/2021, não tendo sido aceito outro protocolo que interconecte com aqueles, no caso específico, VBST.
32.4. realizar, nos termos do art. 250, V, do Regimento Interno do TCU, oitiva da empresa Teltec Solutions Ltda (CNPJ 04.892.991/0001-15) , para que, no prazo de quinze dias, querendo, manifeste-se sobre os fatos apontados na representação, alertando-a quanto à possibilidade de o Tribunal poder vir a anular o Pregão 29/2021 e os atos dele decorrentes, caso não seja apresentada manifestação ou esta não seja acolhida;
32.5. realizar diligência, com fundamento no art. 157 do Regimento Interno do TCU, ao Corpo de Bombeiros Militar do Distrito Federal, para que, no prazo de até quinze dias, seja encaminhado ao Tribunal o inteiro teor dos processos administrativos relacionados à contratação em curso; 
32.6. enviar cópia da representação (peça 1) , da instrução da unidade técnica (peça 16) e deste despacho ao Corpo de Bombeiros Militar do Distrito Federal e à empresa Teltec Solutions Ltda (CNPJ 04.892.991/0001-15) , a fim de subsidiar as informações a serem prestadas."
É o relatório.

Pedro Júnior Rosalino Braule Pinto (OAB/DF 29477)

Não atuou.

REPRESENTAÇÃO. PREGÃO ELETRÔNICO COM REGISTRO DE PREÇOS PARA EVENTUAL AQUISIÇÃO DE SOLUÇÕES PARA REDE DE COMPUTADORES (SWITCH DE ACESSO 24 PORTAS, SWITCH DE ACESSO 48 PORTAS, SWITCH 48 PORTAS, SWITCH SAN 24 PORTAS, TRANSCEIVER, ROTEADOR, ETC). POSSISSIBILIDADE DE DESCLASSIFICAÇÃO INDEVIDA DA REPRESENTANTE. DO CERTAME DO PROCESSO LICITATÓRIO. POSSÍVEIS IRREGULARIDADES NO ANDAMENTO DO PROCESSO LICITATÓRIO. PRESENÇA DO FUMUS BONI IURIS E DO PERICULUM IN MORA. CONCESSÃO DE MEDIDA CAUTELAR SUSPENDENDO O PROCEDIMENTO ATÉ O ADVENTO DE DELIBERAÇÃO DEFINITIVA DO TRIBUNAL A RESPEITO. OITIVA. REFERENDO DO PLENÁRIO.

REPRESENTAÇÃO (REPR)

Em exame representação formulada pela empresa MC2 Tecnologia da Informação Ltda. a respeito de possíveis irregularidades ocorridas no Pregão Eletrônico 29/2021 com registro de preços, promovido pelo Corpo de Bombeiros Militar do Distrito Federal (CBMDF) , cujo objeto é  "Registro de Preços para eventual aquisição de soluções para rede de computadores (switch de acesso 24 portas, switch de acesso 48 portas, switch 48 portas, switch SAN 24 portas, transceiver, roteador, etc) " (peça 2, p. 1) para a instituição organizadora, para o Exército Brasileiro (Base de Administração do Comando Militar do Planalto - Brasília/DF) e para a Marinha do Brasil (Escola Naval - Rio de Janeiro/RJ) . O valor estimado no edital é de R$ 6.196.165,81
De antemão, convém registrar que o certame em questão foi promovido pelo CBMDF e teve como fonte de recursos o Fundo Constitucional do Distrito Federal (FCDF) (peça 2, p. 1) . Nesse caso, há competência do TCU para apuração do ocorrido, conforme jurisprudência pacífica deste Tribunal abaixo mencionada: 
"O TCU tem competência para fiscalizar os atos administrativos que envolvam a gestão de recursos do Fundo Constitucional do Distrito Federal, o que inclui o Corpo de Bombeiros Militar do Distrito Federal - CBMDF no rol de unidades jurisdicionadas do TCU."  (Acórdão 2154/2013-TCU-Plenário, de relatoria do Ministro Raimundo Carreiro, constante da "Jurisprudência Selecionada") 
"O TCU é competente para fiscalizar a aplicação dos recursos do Fundo Constitucional do Distrito Federal."  (Acórdão 3061/2012-TCU-Plenário, de relatoria do Ministro José Jorge, constante da "Jurisprudência Selecionada") 
Em síntese, a representante alega que foi indevidamente desclassificada do processo licitatório, uma vez que os produtos/soluções por ela apresentadas, com preço menor do que o da licitante vencedora, atendiam às especificações do Edital abaixo elencadas:
"7.1. A respeito do item 1:
7.1.1. deve possuir fonte de alimentação de no mínimo 370W e permitir a adição de fonte redundante interna;
7.2. A respeito dos itens 1 e 2:
7.2.1. compatível com protocolo 802.1X, Autenticação MAC, AAA, TACACS+, RADIUS e RPVST+;
7.2.2. deve implementar IEEE 802.3az para as portas 10/100/1000;
7.2.3. deve implementar PVST+ e RPVST+."
 A Secretaria de Fiscalização de Tecnologia da Informação deste Tribunal (Sefti) identificou, nos manuais dos produtos/soluções da representante, que estes podem atender às exigências do Edital, conforme instrução à peça 14. Contudo, é necessário diligências ao órgão organizador do certame, bem como da empresa vencedora para que prestem os devidos esclarecimentos a respeito do tema. Dessa forma, acatei as propostas de oitivas nos termos propostos pela unidade técnica (peça 17) .
Além disso, conforme despacho que proferi, em 11 de maio de 2021 (peça 20) , verifiquei que os fundamentos para a adoção da medida cautelar encontram-se devidamente indicados no relatório que antecede este Voto. Por conseguinte, acolhi proposta elaborada pela Sefti no sentido de deferir a medida cautelar, determinando ao Corpo de Bombeiros Militar do Distrito Federal a imediata suspensão do andamento do Pregão Eletrônico 29/2021, bem como de todos os atos dele decorrentes, até que o Tribunal decida a respeito do mérito da questão suscitada.
Como sabido, nos termos do art. 276 do Regimento Interno o Plenário ou o relator, em caso de urgência, de fundado receio de grave lesão ao erário, ao interesse público, ou de risco de ineficácia de decisão de mérito, poderá, de ofício ou mediante provocação, adotar medida cautelar, com ou sem prévia oitiva da parte, determinando, entre outras providências, a suspensão do ato ou do procedimento impugnado, até que o Tribunal decida sobre o mérito da questão suscitada, nos termos do art. 45 da Lei 8.443/1992.
Todavia, o despacho do relator que adota a cautelar deve ser submetido ao Plenário para referendo, nos termos do art. 276, § 1º, do RI/TCU, razão pela qual o trago, nesta oportunidade, à deliberação deste Colegiado.
	Nesse contexto, ante as razões de decidir apresentadas no relatório precedente e com fundamento no art. 276, § 1º, do Regimento Interno/TCU, manifesto-me por que seja adotada a decisão que ora submeto à apreciação deste Colegiado.
TCU, Sala das Sessões, em 12 de maio de 2021.
Ministro JOÃO AUGUSTO RIBEIRO NARDES 
Relator